【裁判字號】    92,自,71
【裁判日期】    920922
【裁判案由】    背信
【裁判全文】
臺灣士林地方法院刑事裁定                            九十二年度自字第七一號
    自  訴  人  所羅門股份有限公司
    代  表  人  丙○○
    自訴代理人  乙○○
    被      告  甲○○
右列被告因背信案件，經自訴人提起自訴，本院裁定如左：
    主  文
自訴駁回。
    理  由
一、按法院或受命法官於自訴案件第一次審判期日前訊問及調查結果，如認為案件有
    刑事訴訟法第二百五十二條至第二百五十四條之情形者，得以裁定駁回其自訴，
    同法第三百二十六條第三項定有明文。又犯罪嫌疑不足者，應為不起訴處分，則
    為同法第二百五十二條第十款所明定。
二、自訴意旨略稱：被告甲○○前於自訴人公司之「無線網通事業處」擔任品管經理
    一職，職司該事業處有關品管、儀器採購及材料、元件之進料檢驗並擔任主管工
    作。被告於九十一年八月間決策向佳位電器貿易股份有限公司（下稱佳位電器公
    司）購買該公司所代理之Ｃｕｒｖｅ  Ｔｒａｃｅｒ（ＴＣＴ－２００３）含附
    件ＴＣＡ－０１，０２Ｂ，０３Ｂ，０９Ｋ之機器設備（下稱半導體曲線掃描器
    ），價金共計新臺幣（下同）四十九萬八千四百九十八元。然半導體曲線掃描器
    之功能乃用於電晶體、二極管、三極管等電子元件作進料檢驗之用，且此機器為
    二十年之老舊機型，目前電子業界此類電子元件之生產早已ＳＭＴ化，買方無須
    作進料檢驗，若有瑕疵，應由元件供應商負責提供元件材料之分析報告，不需由
    自訴人自己作進料檢驗。被告身為自訴人之高階專業經理人，明知電晶體、二極
    管、三極管等電子元件非屬自訴人之營業項目，該半導體曲線掃描器對自訴人毫
    無經濟效益可言，竟違背任務下決策為自訴人採購該毫無用處之機器設備，致生
    損害於自訴人之利益，因認被告涉犯刑法第三百四十二條之背信罪嫌云云。
三、按犯罪事實應依證據認定之，無證據不得認定犯罪事實，刑事訴訟法第一百五十
    四條第二項定有明文。次按告訴人之告訴，係以使被告受刑事訴追為目的，是其
    陳述是否與事實相符，仍應調查其他證據以資審認，自訴人亦同（最高法院五十
    二年台上字第一三００號判例參照）。而刑法第三百四十二條背信罪之成立，須
    受委任為他人處理事務，且主觀上出於取得不法利益或損害本人利益之意圖，而
    為違背任務行為，並致生損害於本人之財產或利益為必要。若欠缺上開任一要件
    者，即難以本罪相繩。
四、本件自訴人認被告甲○○涉有背信罪嫌，無非係以其之片面指訴及卷附之請購、
    採購單影本一紙為其論據，訊據被告則否認有何背信之犯行，辯稱：本案半導體
    曲線掃描器之採購，乃伊擔任自訴人公司無線網通事業處之品管經理時，衡於進
    料品質管制之需要，依照自訴人公司內部之採購管理程序規定，提出採購申請，
    經事業處之副總經理陳大偉及董事長丙○○審核同意後，始由採購部門逕行購買
    ，並非伊下決策；而自訴人公司無線網通事業處業務範圍乃製造及品質管制無線
    網通相關產品，使用大量ＳＭＴ型半導體，所購之半導體曲線掃描器乃電子同業
    公認半導體元件進料品質管制之重要儀器，並非不能使用之舊式檢驗儀器，該掃
    描器能對進料實施抽樣檢驗，確保進料品質，預防不良，降低公司進料風險與損
    失，且伊任職期間，已著手對部屬進行掃描器之使用訓練，並非閒置未用，伊離
    職後繼任人員因其他因素不予使用，與伊無關等語。
五、經查，本院核閱自訴人所提九十一年八月九日「半導體曲線掃描器」之請購、採
    購單影本，其內「請購單位」之「核准」欄位中雖載有被告甲○○之簽名，採購
    金額為四十七萬四千七百六十元，然該請購、採購單影本內尚有「採購單位」一
    欄，此欄中「經辦」、「審查」、「核准」猶有被告以外人之簽名，且自訴人代
    理人到庭陳述時，亦承稱本採購案由請購單位向公司提出申請後，有再經副總經
    理陳大偉審查簽名，並簽請自訴人公司董事長同意等語，參諸卷附自訴人公司編
    號ＳＴ二二九００—００六０一號採購管理程序表內之「請購／採購作業」規定
    顯示，被告所任職之無線網通事業處，金額一百萬元以下之採購案，其核准權限
    乃歸「處級主管／副總（經理）」所有，足徵本件採購金額為四十七萬餘元之半
    導體曲線掃描器採購案，原即非擔任品管經理之被告能為自訴人下定決策購買，
    已難認被告有受自訴人委任為其處理採購事務之事實。又前揭請購、採購單影本
    上固有署名「謝昆哲」之人在「備註」與「採購、詢價」欄內分別記載：「此設
    備係甲○○請購，但此設備對目前狀況是無存在之必要，在台灣此設備是"不合
    時宜"」、「（後續處理結果）因採購契約限制，無法將此設備退還給廠商，將
    協商結果折讓二萬元，並協助所羅門再出售此機台」云云，但此不過被告以外之
    人謝昆哲在審判外之書面陳述，依刑事訴訟法第一百五十九條第一項之規定，原
    無證據能力，自不得作為認定被告犯罪之不利證明。此外，自訴人並未提出其他
    任何證據足以證明前開半導體曲線掃描器之購入對自訴人而言係毫無經濟效益，
    以佐明所指訴受有損害之事實，再對於被告請購前開半導體區線掃描器時，主觀
    上是否出於為自己或第三人不法之利益或損害自訴人之意圖，自訴人也未舉任何
    證據足供本院審酌，另自訴人在本院審理程序中，更具狀表示擬以私下和解方式
    解決其等糾紛，欲將本件自訴撤回，有自訴撤回聲請狀一份在卷為憑，益徵被告
    涉犯刑法第三百四十二條背信罪之犯罪嫌疑顯有未足，有刑事訴訟法第二百五十
    二條第十款之情形，揆諸首開說明，本件自訴應予駁回。
六、末自訴人雖對被告撤回告訴，惟查自訴人係指訴被告涉犯刑法背信罪嫌，依同法
    之規定，被告所犯係非告訴乃論之罪，自訴人之撤回告訴，不生撤回之效力，本
    院仍應為實體上之裁判，附此敘明。
據上論斷，應依刑事訴訟法第三百二十六條第三項、第二百五十二條第十款，裁定如
主文。
中      華      民      國    九十二    年      九      月    二十二    日
                                  臺灣士林地方法院刑事第四庭
                                        審判長法  官  謝  靜  恆
                                              法  官  周  明  鴻
                                              法  官  梁  哲  瑋
右正本證明與原本無異。
如不服本裁定，應於送達後五日內，向本院提出抗告狀。
                                              書記官  陳  美  英
中      華      民      國    九十二    年      九      月    二十四    日


司法院資訊處製作；財團法人民間司法改革基金會備份。
